【裁判字號】    99,簡上,18
【裁判日期】    990511
【裁判案由】    給付委任報酬
【裁判全文】
臺灣板橋地方法院民事判決              99年度簡上字第18號
上  訴  人  乙○○
被上訴人    國寶服務股份有限公司
法定代理人  甲○○
訴訟代理人  丙○○
上列當事人間請求給付委任報酬事件，上訴人對於中華民國99年
1月18日本院板橋簡易庭98年度板簡字第2242號第一審判決提起
上訴，經本院於99年4月27日言詞辯論終結，判決如下：
    主  文
上訴駁回。
第二審訴訟費用由上訴人負擔。
    事實及理由
一、被上訴人主張：
（一）上訴人於民國（下同）96年9月間委託其處理訴外人即上
      訴人配偶劉桂梅喪葬禮儀服務事務，且已簽立服務確認書
      ，由被上訴人所屬之禮儀師李健立與上訴人接洽禮儀服務
      內容及報價，豈料96年10月13日委任之喪葬禮儀服務事務
      處理完成後，上訴人藉詞其妹林慧靜持有被上訴人公司之
      生前契約，並與其有債務糾紛，其妹同意將生前契約轉殯
      儀服務之情，而拒絕給付應付之報酬新台幣（下同）12萬
      1000元，惟事實上林慧靜並未同意使用該生前契約。
（二）其處理上開委任事務，依其公司收費標準並核算服務細目
      後，總報酬金額應為15萬8300元，其僅限縮請求12萬1000
      元，且依照台北市政府殯葬管理處所公告之火葬治喪服務
      套裝收費參考表，此等服務收費價格為7萬5900元至31萬
      2200元間，是其計價並無不合理之處。
（三）上訴人抗辯計價不實，非屬真實，其理由如下：
      服務項目神職人員8000元部分，是上訴人小姨子收到被
        上訴人要轉付教會的金錢8000元，有收據1張（見本院
        卷第72頁）足證被上訴人有此支出。
      毛巾部分1萬200元係依據上訴人簽認之確認書，約定毛
        巾數量170份，單價60元，總價共1萬200元而計價。上
        訴人所指奠禮當天有退回部分毛巾，並無證明。
      淨身、穿衣、化妝、入殮等部分，其中除化妝、火化外
        尚包括禮堂使用費、遺體冷藏保管等費用，共計1萬182
        0元，其已先墊付台北縣立殯儀館，有該館開具之使用
        設施規費繳納收據可證（見本院卷第73頁）。
      其製作生命光碟，依據公司廣告優惠價1萬8000元計算
        ，有廣告單可證（見本院卷第74頁）。
      壽衣鳳仙裝5500元、棺木1萬2000元，係依其公司價目
        。
      靈車禮車費用1萬7000元部分，有無自火葬場到寶塔尚
        不清楚。接遺體的車子和工人費用6600元，係依其公司
        報價計算。
（四）上訴人拒不付款，屢經催索，仍未獲置理，為此依委任法
      律關係請求權，訴請上訴人如數給付。並求為命上訴人給
      付被上訴人12萬1000元及自起訴狀繕本送達翌日即98年6
      月26日起至清償日止按年息5%計算之遲延利息等語。
二、上訴人則以：
（一）本件委任關係存在於被上訴人與林慧靜間，其雖簽認服務
      確認書，但只是以契約執行人或代理人之身分確認各項服
      務內容而已，其非契約當事人，被上訴人不得對之請求給
      付報酬。
（二）況且，依據殯葬管理條例第43條第1項規定「殯葬服務業
      就其提供之商品或服務，應與消費者訂立書面契約。書面
      契約未載明之費用，無請求權」，本件無書面契約，亦無
      載明費用，被上訴人依法無請求權。
（三）又被上訴人費用表之服務內容：
      神職人員係其家族自己請的，錢是其所支付，簽領人劉
        桂枝是其小姨子，不需再給付被上訴人。
      毛巾部分，奠禮當天參加人數大約是50至80人，嗣後有
        退回部分毛巾，數量不詳，不應以170份計價。
      淨身、穿衣、化妝、入殮等項目，台北殯儀館價目僅80
         0元，被上訴人收取報價1萬1820元，為不合理。
      製作生命光碟，市面上價格約3000元，被上訴人報價1
        萬8000元，尚屬偏高。
      壽衣鳳仙裝5500元偏高，環保棺木市場價格為3500元。
      靈車禮車費用從禮聽至火葬場報價1萬2000元偏高，且
        並沒有服務自火葬場到寶塔。接遺體的車子和工人費用
        台北殯儀館只需1000元。
      上開項目不實，且計價偏高，其亦不負給付報酬之義務等
      語，資為抗辯。
三、原審判命上訴人應給付被上訴人12萬1000元，及自98年6月
    26日起至清償日止，按年息5%計算之利息，並依職權准免假
    執行之宣告。上訴人聲明不服，提起上訴，並於本院上訴聲
    明：原判決廢棄。上開廢棄部分，被上訴人在第一審之
    訴駁回。被上訴人則於本院答辯聲明：駁回上訴人之上訴。
四、本件經整理並協議簡化爭點及不爭執點後，兩造同意僅就下
    列簡化爭點所陳述之事實及主張之法律關係為論斷。查兩造
    就關於上訴人之配偶為劉桂梅，被上訴人為處理劉桂梅喪葬
    禮儀服務之人，及上訴人確有簽立服務確認書（見支付命令
    卷第4頁）等情，並不爭執，且有被上訴人提出之服務確認
    書在卷可稽，此部分自堪信為真實。
五、惟上訴人主張其非被上訴人所指委任契約之委任人，其無庸
    給付報酬，又被上訴人服務項目不實，且計價偏高等情，則
    為被上訴人所否認，並以上開情詞置辯。是以本件兩造爭執
    之重點，厥為：
（一）上訴人有無委任被上訴人處理劉桂梅喪葬服務事務。
（二）被上訴人所請求之服務項目表（見被上訴人準備二狀即本
      院卷第46至49頁所載）各項金額是否屬實合理。
    玆分述如下：
六、上訴人有無委任被上訴人處理劉桂梅喪葬服務事務：
（一）按當事人互相表示意思一致者，無論其為明示或默示，契
      約即為成立。又稱委任者，謂當事人約定，一方委託他方
      處理事務，他方允為處理之契約。民法第158條第1項、第
      528條分別定有明文。
（二）經查，兩造均不爭執上訴人之配偶為劉桂梅，被上訴人為
      處理劉桂梅喪葬服務之人等情，再參酌上訴人於96年間為
      45歲壯年之齡，是衡情其有主掌配偶喪葬事務，且習俗上
      有此作為義務之人。又本件上訴人自認簽具服務確認書，
      本院審酌該確認書形式內容，已載明案名劉桂梅、葬別火
      葬、及各處理事務之品名與契約數量（見支付命令卷第4
      、5頁），顯然關於委任處理劉桂梅喪葬事務契約必要之
      點，兩造間意思已達一致，從而被上訴人主張上訴人委任
      其處理劉桂梅喪葬服務事務之情，堪信屬實。
（三）至於上訴人抗辯稱本件委任關係，存在於被上訴人與林慧
      靜間，其雖簽認服務確認書，但只是以契約執行人或代理
      人之身分確認各項服務內容而已，此未據上訴人舉證以實
      其說，從而其所辯非契約當事人云云，自不足採信。
七、被上訴人所請求之服務項目表（見被上訴人準備二狀即本院
    卷第46至49頁所載）各項金額是否屬實合理：
（一）經查，上訴人僅爭執被上訴人主張之神職人員、毛巾、淨
      身、穿衣、化妝、入殮、生命光碟、壽衣鳳仙裝、棺木、
      靈車禮車、接體車工之計價收費報酬，其餘被上訴人處理
      事務部分，上訴人並不爭執，故除上開爭執部分外，應認
      被上訴人之計價合理屬實。
（二）再就兩造之執之計價部分分述如下：
      神職人員8000元部分，已據被上訴人提出上訴人小姨子
        簽收轉付教會之收據1張（見本院卷第72頁）為證，依其
        收據文義記載為收到被上訴人給付之8000元，且該收據
        亦載明此致被上訴人，是上訴人抗辯該筆款項係其給付
        云云，顯與收據文義不合，被上訴人處理此項教會奉獻
        金應屬實在。
      卷附確認書，確已約明毛巾品名與契約數量170份，單
        價60元，總價1萬200元，從而被上訴人處理此項奠禮事
        務，亦屬真實。至於上訴人所辯退回數量不詳毛巾，不
        應以170份計價等語，為被上訴人所否認，此外未據上
        訴人提出有利於己之退回證據，其說不足採。
      淨身、穿衣、化妝、入殮等部分，其中除化妝、火化外
        尚包括禮堂使用費、遺體冷藏保管等費用，共計1萬182
        0元，被上已墊付台北縣立殯儀館，有該館開具之使用
        設施規費繳納收據可證（見本院卷第73頁）。上訴人不
        爭執上開設施規費繳納收據之真正，本院審酌該收據記
        載形式完備，堪信被上訴人之支出為真實。至於上訴人
        所辯台北殯儀館收費之情，自無足採信
      製作生命光碟費用，已據被上訴人提出廣告單為證（見
        本院卷第74頁），該廣告優惠價確為1萬8000元計算，
        應可認為此部分事務報酬合理可採。
      壽衣鳳仙裝5500元、棺木1萬2000元，亦據被上訴人提
        出其公司價目為證，上訴人雖以行情價置辯，然相同名
        稱之品名，其質料、作工或有不同，自無所謂一定之行
        情價。是上訴人此部分所辯收費不合理云云，應屬無據
        。
      靈車禮車費用1萬7000元部分，被上訴人不爭執上訴人
        抗辯之無自火葬場到寶塔之服務。另關於接遺體的車子
        和工人費用6600元部分，衡情似屬偏高，上訴人辯稱台
        北殯儀館此項接體費用1000元，當屬合理可信。
      綜上所述，兩造有爭執之部分，被上訴人請求之靈車禮車
      費用1萬7000元應屬不實在，另接體費用超逾1000元部分
      ，亦屬偏高不合理不應計價，從而被上訴人請求之費用應
      扣除2萬2600元（17000＋5600＝22600）。惟本件依被上
      訴人服務細目總計15萬8300元，扣減2萬2600元後，被上
      訴人之合理報酬尚有13萬5700元（000000000000＝13570
      0），本件被上訴人已限縮請求範圍為12萬1000元，其此
      請求，於法有據。
（三）末查，上訴人雖另辯以依據殯葬管理條例第43條第1項規
      定「殯葬服務業就其提供之商品或服務，應與消費者訂立
      書面契約。書面契約未載明之費用，無請求權」，本件無
      書面契約，亦無載明費用，被上訴人依法無請求權云云。
      然兩造間之服務確認書即為殯葬服務書面契約，再者該服
      務確認書亦已載明各處理事務之品名與契約數量，形式上
      堪可認為已載明費用。是上訴人引殯葬管理條例第43條第
      1 項抗辯被上訴人無請求權，應屬無據。
八、末按受任人因處理委任事務，支出之必要費用，委任人應償
    還之，並付自支出時起之利息；又報酬縱未約定，如依習慣
    或依委任事務之性質，應給與報酬者，受任人得請求報酬。
    民法第546條第1項、第547條分別定有明文。被上訴人主張
    已完成委任事務，依據兩造間委任契約法律關係，訴請上訴
    人給付12萬1000元及自起訴狀繕本送達翌日即98年6 月26日
    起至清償日止按年息5%計算之遲延利息，即屬正當，應予准
    許。原審判命上訴人如數給付，並依職權宣告准免假執行，
    於法並無不合。上訴意旨指摘原判決不當，求予廢棄改判，
    為無理由，應予駁回。本件事證已臻明確，兩造其餘之主張
    、陳述及所提之證據資料，核與判決結果無何影響，爰不一
    一論述，附此敘明。
九、據上論結，本件上訴為無理由，依民事訴訟法第436條之1、
    第449條第1項、第78條，判決如主文。
中    華    民    國    99    年    5     月    11    日
                  民事第二庭    審判長法  官  陳麗玲
                                      法  官  連士綱
                                      法  官  陳財旺
以上正本證明與原本無異
本判決不得上訴
中    華    民    國    99    年    5     月    11    日
                                      書記官  林珊慧

司法院資訊處製作；財團法人民間司法改革基金會備份。
